【裁判字號】    98,親,5
【裁判日期】    980331
【裁判案由】    生父死亡後之認領
【裁判全文】
臺灣雲林地方法院民事判決                 98年度親字第5號
原      告  甲○○
被      告  丁○○
特別代理人  乙○○
上列當事人間請求生父死亡後之認領子女事件，於中華民國98
年03月23日言詞辯論終結，本院判決如下：
    主      文
被告丁○○之被繼承人鄧賜郎（男、民國○○年○○月○○日生、民國
97年09月04日死亡、國民身分證統一編號：Ｚ000000000號）應認
領原告之子莊靖霖（男、民國○○年○○月○○日生、國民身分證統一
編號：Ｚ000000000號）為其子。
訴訟費用由被告負擔。
    事實及理由
甲、程序事項：
一、按民事訴訟法第51條第1 項規定：對於無訴訟能力人為訴訟
    行為，因其無法定代理人，或其法定代理人不能行代理權，
    恐致久延而受損害者，得聲請受訴法院之審判長，選任特別
    代理人。
二、本件被告年僅3 歲，其父鄧賜郎業於民國97年09月04日死亡
    ，其母丙○○則因行蹤不明而不能行使代理權；而乙○○為
    鄧賜郎之母，為被告之祖母，且乙○○為實際上養育、照護
    被告之人，有戶籍謄本可憑，並據乙○○當庭陳述明確。
三、本院爰選任乙○○為本件被告之特別代理人，以保障被告之
    權益，並兼使訴訟程序得以進行。
乙、兩造之陳述：
一、原告起訴主張：原告與被告之父鄧賜郎係同居男女朋友，原
    告於95年03月08日產下非婚生子女莊靖霖，惟因原告與被告
    之父鄧賜郎並未辦理結婚登記，故原告之子莊靖霖於法律上
    尚不具有被告之父鄧賜郎之婚生子女身分，嗣於97年09月04
    日被告之父鄧賜郎因突發心肌梗塞而死亡，致使無法為認領
    登記，惟原告之子莊靖霖確係原告與被告之父鄧賜郎於其生
    前所生，故爰依民法第1067條提起本訴，並聲明如主文。
二、被告特別代理人之陳述：同意原告所述。
丙、法院之心證及理由：
一、按認領子女事件，與社會公益有關，當事人處分主義應受限
    制，故民事訴訟法第596 條第1 項已規定關於同法第589 條
    之訴，準用同法第574 條第3 項規定，即關於認諾、捨棄、
    訴訟上自認及不爭執事實之效力，於認領子女事件不適用之
    。準此，被告就本件訴訟為認諾、訴訟上自認或不爭執事實
    ，本院僅得以此作為自由心證判斷事實真偽之資料，並不得
    依此遽為認定，合先敘明。
二、次按，有事實足認其為非婚生子女之生父者，非婚生子女或
    其生母或其他法定代理人，得向生父提起認領之訴；前項認
    領之訴，【於生父死亡後，得向生父之繼承人為之】，民法
    第1067條第1 項、第2 項前段，分別定有明文。
三、經查：
（一）原告主張之上開事實，業據其提出戶籍謄本、博微生物科
      技股份有限公司分子生物實驗室DNA 基因圖譜型別分析報
      告書等件為證；而依據上述分析報告書所載結論：「送檢
      註明為鄧賜郎與莊靖霖之檢體，其相對應之各DNA 型別均
      無矛盾，存在一親等直系血親血緣關係之機率為99.9999%
      」等語明確，有上揭豐成醫事檢驗所分別於95年04月03日
      、97年10月16日採驗，送由博微生物科技股份有限公司分
      子生物實驗室鑑定之97年10月23日出具的DNA 基因圖譜型
      別分析報告書在卷可稽。
（二）本件原告之子莊靖霖採驗鑑定檢體時，雖鄧賜郎已死亡而
      未能同時為之，但其以鄧賜郎於本院95年度親字第24號否
      認婚生子女事件所為之送驗檢體，至同一檢測機構再就同
      一檢體為基因血緣之檢測分析，而得上開之結論，此經本
      院依職權調取前揭卷證查核無誤，是上開分析報告書堪可
      採信。
（三）承上，可見莊靖霖與鄧賜郎間具有真實之血緣關係，莊靖
      霖為鄧賜郎之子乙節，可認屬實，自堪信原告之主張為真
      正。
四、從而，原告依民法第1067條第2 項前段之規定，以原告之子
    莊靖霖已死亡之生父鄧賜郎之繼承人即其女丁○○為被告，
    請求已死亡之生父鄧賜郎強制認領原告之子莊靖霖為其子，
    為有理由，應予准許。
丁、據上論斷，原告之訴，為有理由，依民事訴訟法第78條，判
    決如主文。
中    華    民    國    98    年    3     月    31    日
                  家事法庭法  官  黃玉清
以上正本係照原本作成。
如對本判決上訴，須於判決送達後20日內向本院提出上訴狀（須
附繕本）並需繳納上訴費用新臺幣4,500 元。
中    華    民    國    98    年    3     月    31    日
                          書記官  鄭國銘


司法院資訊處製作；財團法人民間司法改革基金會備份。
